【裁判字號】    89,訴,290
【裁判日期】    901214
【裁判案由】    違反槍砲彈藥刀械管制條例
【裁判全文】
臺灣宜蘭地方法院刑事判決                          八十九年度訴字第二九號
    公  訴  人  臺灣宜蘭地方法院檢察署檢察官
    被      告  丁○○
    指定辯護人  本院公設辯護人  甲○○
右列被告因違反槍砲彈藥刀械管制條例案件，經檢察官提起公訴（九十年度偵緝字第
一三Ｏ號），本院判決如左：
    主  文
丁○○連續未經許可，製造可發射子彈具有殺傷力之改造手槍，累犯，處有期徒刑伍
年捌月，併科罰金新台幣拾伍萬元，罰金如易服勞役以銀元參佰元即新臺幣玖佰元折
算壹日。扣案如附表所示之物均沒收。
    事  實
一、丁○○曾於民國八十六年八月十六日，因違反槍砲彈藥刀械管制條例案件，經本
    院判處有期徒刑八月確定；又於八十六年八月二十九日，因違反麻醉藥品管理條
    例案件，經本院判處有期徒刑一年確定，二罪經本院更定其刑，應執行有期徒刑
    一年七月，經入監執行後，於八十七年十二月十五日假釋出監，已於八十八年九
    月二十六日假釋期滿執行完畢。竟不知悔改，基於製造槍枝、子彈之概括犯意，
    於八十八年間起，未經主管機關之許可，在羅東鎮○○路十七巷七十號五樓居處
    內，無故持有其他各式槍砲之如附表編號二（其中槍枝管制編號0000000
    000號）、三至八所示主要組成零件，嗣以該等槍枝、子彈之主要零件，及附
    表編號九至十五所示砂輪機等其所有改造槍枝、子彈之工具，在宜蘭縣羅東鎮○
    ○路十七巷七十號五樓居處，將仿ＢＥＲＥＴＴＡ廠半自動手槍製造之九０金屬
    玩具槍一枝（槍枝管制編號為000000000號）與仿ＷＡＬＴＨＥＲ廠半
    自動手槍製造之八厘米金屬玩具手槍一枝（槍枝管制編號為000000000
    0），均換裝土造金屬槍管製造成可發射子彈具有殺傷力之槍枝，另多次在前揭
    居處，以玩具槍彈殼加裝直徑約七ｍｍ之金屬彈頭改造而成，製造成具殺傷力之
    子彈十顆（起訴書誤繕為十一顆），並將槍枝及子彈藏置於上開居處房間內一同
    持有之，嗣於八十九年三月二十二日凌晨一時三十分許，在丁○○上開羅東鎮○
    ○路前開居所，查獲如附表所示之物品（其中扣案時本有子彈十顆，其中三顆經
    內政部警政署刑事警察局試射，僅剩七顆，即如附表編號五所示）。
二、案經宜蘭縣警察局宜蘭分局報請台灣宜蘭地方法院檢察署檢察官偵查起訴。
    理  由
一、訊據被告丁○○固坦承前揭時、地持有改造八厘米手槍一支及彈匣之事實，惟矢
    口否認涉有製造手槍、子彈、並持有仿ＢＥＲＥＴＴＡ九０手槍及子彈之事實，
    辯稱：（一）伊不清楚仿ＢＥＲＥＴＴＡ九０手槍、子彈及底火何來，而其他手
    槍零組件、銅條、固定鉗、電鑽等物有些是朋友放在伊居處沒拿回去云云也不清
    楚為何居處會有這些物品；（二）八厘米手槍是八十八年八、九月間一名男子聽
    說伊會修理槍枝，所以拿給伊修理的，雖然遭其拒絕修理，但委託人拒絕拿回去
    ，且表示要送給我；（三）砂輪機是伊磨古董在用云云，惟查：
（一）右揭事實，有扣案如附表編號一至十五號所示改造仿ＢＥＲＥＴＴＡ九０手槍
      一枝（槍枝管制編號為000000000號）、改造之八厘米手槍一枝（槍
      枝管制編號為0000000000）、改造子彈十顆（業經試射三顆）等槍
      枝、子彈、槍枝主要零件、子彈主要零件及改造工具扣案可資佐證，而上開附
      表編號一之改造仿ＢＥＲＥＴＴＡ廠半自動九０手槍一支（槍枝管制編號為0
      00000000號），認係仿ＢＥＲＥＴＴＡ廠半自動手槍製造之九０金屬
      玩具槍換裝土造金屬槍管改造成，機械性能良好；附表編號二中之改造之八厘
      米手槍（槍枝管制編號為0000000000），認係仿ＷＡＬＴＨＥＲ廠
      半自動手槍製造之金屬玩具手槍換裝土造金屬槍管改造成，機械性能良好；而
      扣案子彈十顆，認均係以玩具槍彈殼加裝直徑約七ｍｍ之金屬彈頭改造而成，
      試射三顆，可擊發，認均具殺傷力等情，有內政部警政署刑事警察局八十九年
      三月三十日刑鑑字第二九六○六號鑑驗通知書一份在卷可稽。
（二）至被告雖辯稱扣案之物品不知為何放置於其家中，可能是友人放置於其家中；
      且查扣砂輪機、固定鉗等物品是用來磨製珊瑚、石器物品，並非用來製造槍枝
      ；另其中一支槍枝是他人交與其修理，經其拒絕後，他人拒絕帶回，而贈與伊
      云云，惟查：
    (1)證人丙○○雖到庭證述：「（偵查卷第四頁反面）清單編號十五之砂輪機是其
      所有，因為裝潢之故，放置於被告家中。」等語（見本院九十年四月二十四日
      訊問筆錄），縱然扣案之砂輪機亦可供作裝潢之用，然除此之外之眾多數量之
      物品，如槍枝及子彈成品、槍枝及子彈半成品、底火、改造槍管，皆與裝潢無
      關，且證人所言仍未排除砂輪機可供製造槍枝之可能性；況經傳訊證人即本件
      承辦員警乙○○到庭結證述：「砂輪機及電鑽是在客廳旁邊轉角的櫃子查獲，
      扣案的砂輪機不是一般房屋裝潢所用的砂輪機，應該是用來磨子彈跟鐵器。所
      查獲的兩部砂輪機都是中古的，且都是好的可以使用，至於大台的砂輪機我們
      有問過，可以使用磨金屬的，砂輪機的構造應該無法磨石頭，因為兩個滾輪相
      接石頭無法放進去，且砂輪機旁邊還有一些銅屑。」（見本院九十年十一月三
      十日訊問筆錄），由證人乙○○得知，本件扣得之砂輪機性質上無法研磨石器
      ，且由砂輪機旁仍殘留有銅屑等客觀情形觀之，證人丙○○證言應係迴護被告
      之詞，而由被告刻意謊稱機器之用途係用來磨製石頭、珊瑚得見，此應係心虛
      卸責之詞。
    (2)另證人即員警乙○○結證稱：「擔任偵查員職務，有製作本件筆錄及參與搜索
      ，當天約接近凌晨時，接獲線報，丁○○等人在屋內吸食安非他命及玩槍枝，
      我們就前往查看，在門外聽屋內情形，聽到裡面有很多人，第一次敲門，並沒
      有開門，隨後我們在樓梯口埋伏，當屋內有兩人出來時，就先上前詢問在屋內
      作何事，那兩人說在樓上找親戚，經我們帶他們上樓查證發現屋主並不認識他
      們，所以我們懷疑屋內的份子可疑，且有一線民就是要去找丁○○借槍，之後
      我們就再度去敲丁○○所承租房子的的門，進入後發現屋內很多人，且表情很
      奇怪，經詢問丁○○他們在屋內做什麼，丁○○說只是在聊天，我們徵得丁○
      ○同意搜屋內，我們先在窗戶旁邊發現安非他命的殘渣袋，並在衣櫃下的暗櫃
      發現槍枝及零件，如扣押清單上的東西，其中在客廳的一個展示櫃有找到一個
      包包，裡面有找到幾乎都是槍枝的半成品，即如八九年度偵第八八一號卷第四
      頁所示編號六、九、十一、十二的半成品，其他的東西都是在衣櫃內的暗櫃起
      獲的。」等語（見本院九十年十一月三十日訊問筆錄），證人證言得見，於被
      告居處所查獲之大量製作槍枝用具及槍枝半成品、成品中，部分放置於衣櫃內
      的暗櫃，由其擺設之地點之隱密性可見，此一地點屋主以外之人應無法輕易得
      知，故而被告謊稱係朋友來訪時放置於其住處，應係推託之詞，不足採信。
    (3)再者，被告辯稱查扣之八厘米槍枝係因毀損有人拜託其修理，然由前揭內政部
      警政署之鑑定報告得見，查扣之八厘米手槍二支中，一支機械性能良好、具有
      殺傷力（槍枝管制編號為0000000000號），另一支係金屬槍身、滑
      套及塑膠槍管零件（槍枝管制編號0000000000號）並無被告所辯稱
      待修理之狀態；況若如被告所述，他人交付槍枝委託其修理時，已遭其斷然拒
      絕，且在欠缺特定持有、使用目的之下，仍予持有，查一被告甫於八十六年間
      曾因製造彈藥罪名，經本院判決有期徒刑八月（可參見本院八十六年訴字第一
      三Ｏ號判決），對於製造、持有槍枝之罪責之重應有一定認識，為避免遭受刑
      責波及，則該槍枝被告應會交由委託之人帶回處理，而應無逕自收下之理，是
      被告前述辯詞均與常情不符，且具有明顯瑕疵，其辯詞不足採信，縱前所述，
      本件事證明確，被告犯行堪已認定。
二、核被告丁○○所為，係違反槍砲彈藥刀械管制條例第十一條第一項之未經許可製
    造其他可發射子彈具有殺傷力之槍枝、第四項之未經許可無故持有其他可發射子
    彈具有殺傷力之槍枝、同條例第十二條第一項之未經許可製造子彈、第四項之未
    經許可無故持有子彈、第十三條第四項之未經許可無故持有製造槍砲之主要組成
    零件等罪嫌。其製造槍枝與子彈後之持有行為，均分別為製造行為所吸收，不另
    論罪；被告先後多次製造槍枝及子彈之行為，均時間緊接，犯罪構成要件相同，
    顯係基於概括犯意為之，應依連續犯論斷；又被告前開所犯製造槍枝、製造子彈
    與持有製造槍砲之主要組成零件三罪間，有方法、結果之牽連關係，請從一重處
    斷，公訴意旨雖認製造槍枝與子彈二罪間為犯意個別、行為互異，屬於數罪併罰
    範疇，容有誤會，附此敘明。查被告前因違反槍砲彈藥刀械管制條例案件，經本
    院判處有期徒刑八月確定；又於八十六年八月二十九日，因違反麻醉藥品管理條
    例案件，經本院判處有期徒刑一年確定，二罪經本院更定其刑，應執行有期徒刑
    一年七月，經入監執行後，於八十七年十二月十五日假釋出監，已於八十八年九
    月二十六日假釋期滿執行完畢，此有前揭台灣高等被告全國前案紀錄表及台灣高
    等法院檢察署刑案紀錄簡覆表在卷可參，其於五年內再犯本件有期徒刑以上之罪
    ，為累犯，應依刑法第四十七條規定，加重其刑。爰審酌被告改造手槍、子彈之
    犯罪動機、犯罪手法、對治安所生之嚴重危害、否認飾詞狡辯及犯罪後顯無悔意
等一切情狀，量處如主文所示之刑，併就所處罰金部分併諭知易服勞役之折算標
    準。
三、扣案如附表編號一至八之物品，分別為槍枝、子彈、槍枝主要零件、子彈主要零
    件，依槍砲彈藥刀械管制條例之規定，不准持有，係屬違禁物，不問屬於犯人與
    否，應依法併予宣告沒收之。另扣案如附表編號九至十五之物品係屬被告所有，
    供製造槍枝、子彈之工具，應依刑法第三十八條第一項第二款之規定，宣告沒收
    之。至扣案彈殼三顆，經送內政部鑑驗試射結果後，已非屬違禁物，爰不併予宣
    告沒收，附此敘明。
四、又被告犯罪後，槍砲彈藥刀械管制條例第十九條之規定，業於九十年十一月十四
    日修正公布刪除，經比較新、舊法之結果，係以修正後之規定有利於被告，爰依
    刑法第二條第一項前段規定，適用修正後之槍砲彈藥刀械管制條例規定，不予宣
    告強制工作，併予敘明。
據上論斷，應依刑事訴訟法第二百九十九條第一項前段，槍砲彈藥刀械管制條例第十
一條第一項、第十二條第一項、第十三條第四項，刑法第二條第一項前段、第十一條
前段、第五十五條、第五十六條、第四十七條、第四十二條第二項、第三十八條第一
項第一款、第二款，罰金罰鍰提高標準條例第二條，現行法規所定貨幣單折算新臺幣
條例第二條，判決如主文。
本案經檢察官廖允松到庭執行職務。
中      華      民      國      九十    年    十二     月      十四     日
                                  臺灣宜蘭地方法院刑事第一庭
                                          法  官 李  毓  華
右正本證明與原本無異。
如不服本判決，應於判決送達後十日內向本院提出上訴狀( 應附繕本 )。
                                          書記官 林  慶  生
中      華      民      國      九十     年   十二      月     十七     日
附錄法條
槍砲彈藥刀械管制條例第十一條第一項、第十二條第一項、第十三條第四項
未經許可，製造、販賣或運輸第四條第一款所稱其他可發射金屬或子彈具
有殺傷力之各式槍砲者，處五年以上有期徒刑，併科新台幣一千萬元以下
罰金。
未經許可，製造、販賣或運輸子彈者，處一年以上七年以下有期徒刑，併
科新台幣五百萬元以下罰金。
未經許可，持有、寄藏或意圖販賣而陳列第一項所列零件者，第六月以上
五年以下有期徒刑，併科新台幣三百萬元以下罰金。
附表：
 ┌─┬──────┬───────┐
 │編│物品        │數量          │
 │號│            │              │
 │  │            │              │
 ├─┼──────┼───────┤
 │一│改造貝瑞塔手│一支          │
 │  │槍（槍枝管制│              │
 │  │便號一一Ｏ二│              │
 │  │一六四三三九│              │
 │  │號）        │              │
 ├─┼──────┼───────┤
 │  │改造八厘米手│二把          │
 │二│槍（槍枝管制│              │
 │  │編號一一Ｏ二│              │
 │  │一六四三四Ｏ│              │
 │  │號、一一Ｏ二│              │
 │  │一六四三四一│              │
 │  │號）        │              │
 ├─┼──────┼───────┤
 │三│改造四五手槍│一支          │
 │  │（槍枝編號一│              │
 │  │一Ｏ二一六四│              │
 │  │三四二號）  │              │
 ├─┼──────┼───────┤
 │四│底火        │共計一百九十顆│
 │  │            │              │
 ├─┼──────┼───────┤
 │五│子彈        │七顆          │
 │  │           │              │
 ├─┼──────┼───────┤
 │六│彈殼（子彈半│二十顆        │
 │  │成品）      │              │
 ├─┼──────┼───────┤
 │七│彈匣        │一個          │
 │  │            │              │
 ├─┼──────┼───────┤
 │  │手槍零組件  │一批          │
 │八│            │              │
 │  │            │              │
 ├─┼──────┼───────┤
 │九│銅條        │一支          │
 │  │            │              │
 ├─┼──────┼───────┤
 │十│砂輪機      │一台          │
 │  │            │              │
 ├─┼──────┼───────┤
 │十│固定鉗      │一台          │
 │一│            │              │
 │  │            │              │
 ├─┼──────┼───────┤
 │十│電鑽        │一支          │
 │二│            │              │
 │  │            │              │
 ├─┼──────┼───────┤
 │十│鑽頭 │二十六支      │
 │三│            │              │
 │  │            │              │
 ├─┼──────┼───────┤
 │十│挫刀        │三支          │
 │四│            │              │
 │  │            │              │
 ├─┼──────┼───────┤
 │十│改造槍械工具│一批          │
 │五│            │              │
 │  │            │              │
 └─┴──────┴───────┘


司法院資訊處製作；財團法人民間司法改革基金會備份。
